【裁判字號】    92,訴,2997
【裁判日期】    921128
【裁判案由】    清償借款
【裁判全文】
臺灣臺中地方法院民事判決  九十二年度訴字第二九九七號
    原      告    台灣銀行股份有限公司
    代  表  人    甲○○
    訴訟代理人    乙○○
    複 代 理人    丁○○
    被      告    蔡明樺即丙.
右當事人間請求清償借款事件，本院於民國九十二年十一月二十日言詞辯論終結，判
決如左：
    主      文
被告應給付原告新臺幣貳佰捌拾伍萬捌仟佰玖拾肆元，及自民國九十一年十月十八
日起至清償日止，按週年利率百分之七點○二五計算之利息，並自民國九十一年十一
月十九日起至清償日止，其逾期在六個月以內者，按上開利率百分之十，超過六個月
者，就超過部分，按上開利率百分之二十計算之違約金。
訴訟費用由被告負擔。
    事      實
甲、原告方面：
  一、聲明：如主文第一項所示。
  二、陳述：被告於民國八十四年七月十八日向原告辦理購屋貸款，借用新台幣（下
      同）三百八十萬元，借款期限二十年，約定利息按年利率百分之八點六五機動
      計息（目前為年利率百分之七點○二五），分二四○期按月平均攤還本息，如
      未依約按期清償本息，即喪失期限利益，全部債務視為到期，除仍按上開利率
      計息外，逾期清償在六個月以內者，按上開利率百分之十，超過六個月者，按
      上開利率百分之二十計付違約金，有擔保放款借據一紙為證。詎被告借得上開
      款項後，自九十一年十月十八日起即不依約繳納本息，迄今尚積欠本金二百八
      十五萬八千三百九十四元及如主文第一項所示之利息、違約金，屢經催討，均
      無不置理，爰本於消費借貸之法律關係，請求被告清償全部借款本息及違約金
      。
乙、被告方面：
  一、聲明：駁回原告之訴。
  二、陳述：被告自八十四年七月十八日向原告借款後，即一直依約繳交本息，其間
      原告曾將利率自年利率百分之八點六八調降為百分之七點○二五，然自九十一
      年三月後，卻未依循政府降低利息之優惠制度而隨之調降利率，財政部金融局
      一直在降低貸款利率，但原告就是不遵循政府相關政策及契約履行，故被告即
      自同年十月份起抗繳本息，本件係原告違約在先，非被告不願繳付本息，原告
      調降借款利率至年息百分之二點多左右，被告始願給付本息。
    理    由
一、原告主張被告於八十四年七月十八日向其借款三百八十萬元，借款期限二十年，
    約定利息按年利率百分之八點六五機動計息（目前為年利率百分之七點○二五）
    ，應按月平均攤還本息。惟被告自九十一年十月十八日起即未按期繳納本息，依
    約已喪失期限利益，全部債務視為到期，迄尚欠本金二百八十五萬八千三百九十
    四元及如主文第一項所示之利息、違約金，因依消費借貸之法律關係，求為命被
    告應給付如主文第一項所示金額之判決。被告則以：伊向原告借款後，原均遵期
    清償本息，然因原告未依政府降低利息之優惠房貸制度而隨之調降利率，不遵循
    政府相關政策，違約在先，伊始自九十一年十月份起拒繳本息，原告若調降利率
    至年息百分之二點多左右，伊始願給付本息等語，資為抗辯。
二、本件原告主張被告於八十四年七月十八日向其借款三百八十萬元，借貸期限二十
    年，應按月繳納本息，惟被告自九十一年十月十八日起即未按期清償本息，迄尚
    欠本金二百八十五萬八千三百九十四元之事實，業據其提出擔保放款借據、增補
    借據、放款客戶資料查詢單及客戶往來明細查詢單為證，復為被告所不爭執，自
    堪信為真實。被告雖辯稱：原告未依政府降低房貸利率之優惠制度而隨之調降借
    款利率，違約在先，伊始拒繳本息，原告如調降利率至年息百分之二左右，伊始
    願給付本息云云。惟按當事人締結之契約一經合法成立，其在私法上之權利義務
    ，即應受契約之拘束，不能由一造任意撤銷，最高法院著有二十年上字第一九四
    一號判例可資參照。查被告於八十四年七月十八日向原告借用本件款項時，係與
    原告約定其借款利息按年利率百分之八點六五計息，並隨原告利率調整而改按新
    規定基本放款利率及加碼標準（即牌告利率）機動調整計息，此觀諸卷附擔保放
    款借據第二條第一項之約定即明。嗣因被告向原告申請調降利率，經原告同意，
    兩造乃另於九十年一月十八日簽訂增補借據，而於第二條約定本件借款餘欠本金
    之利率改按年利率百分之八點一五計息，並同意隨原告基本放款利率調整，即改
    按調整後之基本放款利率加碼年利率百分之○點六五計息，此亦有該增補借據在
    卷可按，則揆之上開判例意旨，被告即應受其與原告所締結前述消費借貸契約之
    拘束，而按其與原告所約定利率（按原告陳明目前為年利率百分之七點○二五）
    據以按月繳納本息，乃被告竟任意要求原告須再調降借款利率為百分之二點多左
    右，始願依約給付本息，顯然於法無據，是被告所辯，殊無足取。至被告雖聲請
    本院調取政府相關之房貸優惠措施方案及九二一災區房貸之優惠辦法，然政府近
    幾年來縱為刺激房市景氣，而頒佈多項購屋貸款之優惠利率措施，然被告既早於
    八十四年間即與原告締約借款，則兩造間之權利義務關係即應受業已合法成立之
    前開消費借貸契約之拘束，不得由被告於事後擅自增減借款利率，而恣意主張應
    改某年利率標準據以計算利息，是被告申請本院調取上述資料，即核無必要，附
    此敘明。
三、綜上所述，被告向原告借得本件款項後，既自九十一年十月十八日起即違約未按
    期清償本息，則依約已喪失期限利益，全部債務視為到期。從而，原告依消費借
    貸之法律關係，請求被告給付本件借款二百八十五萬八千三百九十四元，及自九
    十一年十月十八日起至清償日止，按週年利率百分之七點○二五計算之利息，並
    自九十一年十一月十九日起至清償日止，其逾期在六個月以內者，按上開利率百
    分之十，超過六個月者，就超過部分，按上開利率百分之二十計算之違約金，為
    有理由，應予准許。
四、據上論結，本件原告之訴為有理由，依民事訴訟法第七十八條，判決如主文。
中      華      民      國    九十二    年      十一    月    二十八    日
                                        臺灣臺中地方法院民事第一庭
                                        法      官  吳美蒼
正本係照原本作成
如對本判決上訴須於判決送達後二十日內向本院提出上訴狀
中      華      民      國    九十二    年      十一    月    二十八    日
~B法院書記官  黃舜民


司法院資訊處製作；財團法人民間司法改革基金會備份。
